【裁判字號】    97,上更(一),306
【裁判日期】    971120
【裁判案由】    強盜等
【裁判全文】
臺灣高等法院臺南分院刑事判決     97年度上更(一)字第306號
上  訴  人
即  被  告  戊○○
                    （現另案於臺灣臺南監獄執行中）
指定辯護人  本院公設辯護人  乙○○
上列上訴人因強盜等案件，不服臺灣臺南地方法院96年度訴字第
1631號中華民國97年3月20日第一審判決（起訴案號：臺灣臺南
地方法院檢察署96年度偵字第15359號），提起上訴，判決後經
最高法院發回更審，本院判決如下：
    主  文
上訴駁回。
    事  實
一、戊○○前於民國82年間因放火燒燬建物等案件，經臺灣高等
    法院臺南分院以83年度聲字第135號刑事裁定定應執行有期
    徒刑14年，並於82年10月12日入監執行；復因脫逃案件，經
    臺灣花蓮地方法院以91年度林簡字第32號刑事簡易判決判處
    有期徒刑3月確定，接續前案執行，於95年9月14日縮短刑期
    假釋出監，至96年1月5日未撤銷假釋，視為執行完畢。
二、詎其猶不知悔改，竟基於意圖為自己不法所有之犯意，於96
    年10月18日下午2時15分許，騎乘腳踏車途經甲○○經營位
    在臺南縣永康市○○街98號之「姊妹服飾店」，見「姊妹服
    飾店」門未上鎖，認有可乘之機，遂徒手開門進入「姊妹服
    飾店」，竊取甲○○放置在桌上之黑色手提袋1只，內有紅
    色皮夾1只、現金新臺幣（下同）2,300元、三星牌行動電話
    1支（價值6,000元）、玉山商業銀行股份有限公司（下稱玉
    山銀行）提款卡1張及玉山銀行存款簿1本，得手後旋騎乘腳
    踏車逃逸。適為丙○○、丁○○2人發現，由丙○○、丁○○分別先後騎乘機車在後追捕，嗣戊○○逃往臺南縣永康市
    ○○街63巷26號「非凡幼稚園」附近之遊樂場內，先將上開
    竊得之現金2,300元及三星牌行動電話1支藏置其褲子右前口
    袋內，並將黑色手提袋1只、紅色皮夾1只、玉山銀行提款卡
    1張及玉山銀行存款簿1本等物丟棄在上開遊樂場，經丙○○
    先行追趕上戊○○後（是時丁○○在丙○○後，亦在追躡戊○○），在臺南縣永康市○○○路471巷87號對面空地，以
    所騎乘之機車將戊○○騎乘之腳踏車撞倒後，戊○○乃拔腿
    就跑，惟見丙○○猶仍追趕不放棄，至南農中學巷子時，戊○○乃先拿拖鞋丟丙○○，經丁○○趕上後，戊○○為脫免
    逮捕，竟向該2人恫嚇稱：「不要靠近我，我身上有槍」等
    語，惟因丙○○為該區巡守隊員，而丁○○則學過綜合逮捕
    術，經該2人判斷戊○○係騎乘腳踏車，應不可能攜帶槍械
    後，乃均趨前欲逮捕戊○○，由丙○○以雙手環抱戊○○胸
    前以避免戊○○脫逃，丁○○則趨前以雙手欲壓戊○○至地
    上時，詎戊○○徒手掙扎企圖掙脫不成後，竟接續前開脫免
    逮捕之故意，當場施以強暴，以嘴巴咬傷丁○○之手部，致
    丁○○受有右拇指及手背咬傷之傷害，丁○○亦因被咬傷後
    倍覺疼痛致難以抗拒而放手，然戊○○猶遭丙○○雙手自後
    環抱其身體，戊○○乃再低頭以嘴巴咬丙○○之手部，致丙○○受有右拇指及手背咬傷之傷害，致丙○○因手部受傷疼
    痛，對於戊○○所施之強暴行為難以抗拒；然因丙○○較為
    矮小，經戊○○佯稱要配合後，竟又反抗作勢脫逃，再由丙○○及丁○○合力壓制戊○○。隨後經民眾報警後，由警員
    將戊○○逮捕，因而查獲上情。
三、案經甲○○、丙○○及丁○○訴由臺南縣警察局永康分局報
    告臺灣臺南地方法院檢察署檢察官偵查起訴。
    理  由
壹、程序方面：按被告以外之人於審判外之陳述，雖不符刑事訴
    訟法第159條之1至第159條之4之規定，而經當事人於審判程
    序同意作為證據，法院審酌該言詞陳述或書面陳述作成時之
    情況，認為適當者，亦得為證據。當事人、代理人或辯護人
    於法院調查證據時，知有第159條第1項不得為證據之情形，
    而未於言詞辯論終結前聲明異議者，視為有前項之同意，刑
    事訴訟法第159條之5定有明文。查被告及其辯護人於言詞辯
    論終結前，對於公訴人提出卷附告訴人丙○○、丁○○、武
    紅雪於警詢時之證詞，及證人丙○○、丁○○於偵查中之證
    詞，與扣押書、贓物認領保管單、照片及診斷證明書等證據
    方法，均同意作為證據（見本院卷第42），且對證據能力，
    均未聲明異議（見本院卷第57頁）。本院審酌上開言詞陳述
    及書面陳述作成時之情況，認無顯不適當之情形，且採納上
    開傳聞證據，尚無礙於被告與辯護人於程序上之彈劾詰問權
    利，而認上開傳聞證據合於刑事訴訟法第159條之5規定，因
    而均具證據能力，合先敘明。
貳、實體方面：
一、訊據被告戊○○固坦承有竊盜及傷害之犯行，惟矢口否認其
    行為係屬於準強盜之行為，辯稱：「我離開偷竊現場後，並
    不知遭人發現，而是丙○○、丁○○追逐我至臺南縣永康市
    ○○○路471巷87號時，方出言身上有槍，直至對面空地時
    ，遭丙○○騎乘摩托車追撞倒地，方發生扭打之情，此已非
    竊盜之『當場』，並不符合準強盜構成要件，且我前雖稱身
    上有槍，僅屬虛張聲勢，丙○○、丁○○仍予接近而發生扭
    打，可見該欲脫免逮捕行為，尚未達使丙○○、丁○○父子
    難以抗拒之程度，否則豈有遭渠等壓制在地上之理，他們父
    子圍捕我的時候，我想要跑，我不知道那是死路，丙○○用
    機車將我撞倒之後我就全身無力，後來他們2個人一起抓我
    ，我掙脫是想要逃跑。」云云。惟查：
  (一)被告於警詢中供稱：「我於96年10月18日下午2時10分許，
    在臺南縣永康市○○街98號（姐妹服飾店）徒手侵入店內竊
    取置放於椅子上女用黑色手提袋」、「我看該住所大門沒關
    ，又看到屋主進到後面廚房，於是進入該屋內將置於屋內椅
    子之黑色手提皮包徒手竊取之後，騎乘我停放門外之腳踏車
    往對面巷子逃逸…，我騎腳踏車往對面巷子幼稚園（永康市
    ○○街63巷26號非凡幼稚園）校內遊樂場地將皮包內之金錢
    及手機拿走，放置在身上右前長褲口袋內，並將黑色皮包丟
    置在現場地下。」等語（見警卷第2-3頁），經核與證人甲○○於警詢中指訴：「（你遭竊何物？有何特徵？價值為何
    ？合計損失多少？）2,300元。黑色三星牌手機1支（手機號
    碼：0000000000號）、價值6,000元。黑色手提袋1個（內有
    紅色皮夾，皮夾內有玉山銀行提款卡1枚、甲○○玉山金控
    存摺1本）等，共損失約10,000元」等語相符（見警卷第6頁
    ）。復與證人丙○○於原審審理時證稱：「我家是開摩托車
    修理業，（當天）猛然看到有1個人跑入對面姊妹服飾店裡
    面慌慌張張拿個皮包跑出來，騎著腳踏車，往我們旁邊的巷
    子衝進去，我想說有問題，我認為是小偷，我就騎著摩托車
    在後面追。」等語（見原審卷第70頁），互核均相一致，並
    有扣押書、贓物認領保管單及照片8幀附卷足考，足證被告
    確有於96年10月18日，騎乘腳踏車途經甲○○經營位在臺南
    縣永康市○○街98號之「姊妹服飾店」，認有可乘之機，遂
    徒手開門進入「姊妹服飾店」，竊取證人甲○○放置在桌上
    之黑色手提袋1只（內有紅色皮夾1只、現金2,300元、三星
    牌行動電話1支、玉山銀行提款卡1張及玉山銀行存款簿1本
    ）之行為，其並於得手後旋騎乘腳踏車逃逸無訛。而參酌上
    開黑色手提袋1只（及該手提袋內之物品）並非被告所有，
    其為取得他人之物，竟破壞他人之支配持有關係而建立自己
    之支配持有關係，顯見其主觀上確有意圖為自己不法所有之
    意思，彰彰甚明，亦可見其確有竊盜之主觀犯意及客觀犯行
    ，殆無疑義，是被告有關竊盜行為之自白與事實相符，堪以
    採信。
  (二)被告辯稱：刑法第329條之強暴脅迫，以當場實施者為限，
    如在脫離犯罪場所或追捕者之視線以後，基於別種事實而實
    施時，則雖意在防護贓物或脫免逮捕，亦不過為另犯他罪之
    原因，與前之竊盜或搶奪行為無關，自不能適用該條以強盜
    論云云。惟查，證人丙○○於原審審理時證稱：「我…看到
    有1個人跑入對面姊妹服飾店裡面慌慌張張拿個皮包跑出來
    ，騎著腳踏車，往我們旁邊的巷子衝進去，我想說有問題，
    我認為是小偷，我就騎著摩托車在後面追，我先追那個人，
    我兒子在後面也騎著摩托車追。我追約100公尺之後，我看
    到被告在巷子裡面翻皮包裡面的東西，並將皮包內的物品放
    在地上，而且將皮包丟在地上。」等語（見原審卷第70頁）
    ，核與證人丁○○於原審證稱：「（96年10月18日下午2時
    許是否有與丙○○一起逮捕被告？）有的，那時我父親喊著
    有人搶劫，我與父親1人各騎著1台機車，到了超商那邊，我
    才追上我父親，然後我看到我父親的車子已經倒在地上。」
    等語相符（見原審卷第76頁），足證證人丙○○於案發當時
    ，係看到被告進入姊妹服飾店內竊取皮包後，騎腳踏車往旁
    邊巷子逃逸，因此證人丙○○始騎乘機車在後追躡，而證人
    丁○○於證人丙○○追躡時，亦立即騎上機車一起追趕，即
    被告戊○○一完成竊盜行為，離開「姊妹服飾店」時，即遭
    其2人發現，並先後騎乘機車自後追蹤，被告並未脫離追捕
    者之視線甚明，是被告於竊盜後，離開現場時，隨即已遭證
    人丙○○及丁○○跟縱、追躡，且未脫離丙○○、丁○○之
    視線，甚為顯明。而參諸刑法第329條所謂「當場」，固不
    以實施竊盜或搶奪者尚未離去現場為限，即已離盜所而尚在
    他人【跟蹤追躡中】者，仍不失為當場（最高法院28年上字
    第1984號判例意旨參照），故本案被告於實施竊盜後，於逃
    逸之過程中，已為證人丙○○、丁○○跟蹤、追躡，因此，
    仍不失為準強盜罪中構成要件所指之「當場」。
  (三)又被告之另辯稱當時其主觀上並不知道後面有人追躡，所以
    才會在「非凡幼稚園」附近之遊樂場內，打開竊得之皮包，
    觀看裡面之財物，此與準強盜罪之構成要件不符云云。惟按
    所指追躡，並不以被告主觀上「知悉」有人跟蹤、追躡為必
    要條件，凡竊盜後，在客觀上立即遭人發覺有疑而跟蹤、追
    躡者，均屬之，苟客觀上遭人發覺有疑而跟蹤、追躡者，仍
    符合「當場」之要件（最高法院28年上字第1984號判例意旨
    參照）。查證人丙○○於原審證稱：「（一開始被告就知道
    你在追他，還是到臺南縣永康市○○街63巷26號「非凡幼稚
    園」之遊樂場時他才知道你在追他？）是到臺南縣永康市○○街63巷26號「非凡幼稚園」之遊樂場時他才知道我在追他
    」等語（見原審卷第71-72頁），足證被告竊盜後主觀上確
    實不知後方有人追躡而至，所以才會停下來在「非凡幼稚園
    」之遊樂場查看所竊得之皮包內有何財物，然依前開說明，
    行為人主觀上是否知悉有人跟蹤、追躡，並非準強盜罪之構
    成要件，只要客觀上遭人發覺有疑而跟蹤、追躡，即為已足
    ，故被告上開所辯，亦難憑採。
  (四)按刑法第329條之準強盜罪，將竊盜或搶奪之行為人為防護
    贓物、脫免逮捕或湮滅罪證而當場施以強暴、脅迫之行為，
    視為施強暴、脅迫使人不能抗拒而取走財物之強盜行為，乃
    因準強盜罪之取財行為與施強暴、脅迫行為之因果順序，雖
    與強盜罪相反，卻有時空之緊密連接關係，以致竊盜或搶奪
    之故意與施強暴、脅迫之故意，並非截然可分，而得以視為
    一複合之單一故意，亦即可認為此等行為人之主觀不法與強
    盜行為人之主觀不法幾無差異；復因取財行為與施強暴、脅
    迫行為之因果順序縱使倒置，客觀上對於被害人或第三人所
    造成財產法益與人身法益之損害卻無二致，而得予以相同之
    評價，故擬制為強盜行為；雖未如刑法第328條強盜罪之規
    定，將實施強暴、脅迫所導致被害人或第三人不能抗拒之要
    件予以明文規定，惟必於竊盜或搶奪之際，當場實施之強暴
    、脅迫行為，已達使人難以抗拒之程度，其行為之客觀不法
    ，方與強盜行為之客觀不法相當，而得與強盜罪同其法定刑
    （司法院釋字第630號解釋意旨參照）。亦即刑法第329條擬
    制為強盜罪之強暴、脅迫構成要件行為，乃指達於使人難以
    抗拒之程度者而言（最高法院96年度台上字第6918號判決參
    照）。
  (五)徵諸證人丙○○於原審審理時另證稱：「我靠近他之後，他
    跟我說他有槍叫我不要靠近。我當時心理害怕，但我認為他
    的行為是不對的，我想抓他，他又騎著腳踏車往外衝，我也
    繼續追，追到一個檳榔攤那邊，我用機車撞他後輪想要阻止
    他，然後他沒有跌倒反而是我跌倒，不過他的腳踏車因此不
    能騎了，他就繼續跑，後來我仍然一直追，我兒子也是在後
    面一起追，追到南農中學的一條巷子裡，他有拿東西丟…，
    後來我與兒子一起將他抓起來」、「被告那時跑到南農中學
    巷子裡面，因為草很長所以被告跑不太動，我與兒子一起從
    後面將其抓住，被告轉過來拿東西有砸我們，砸到我兒子沒
    有砸到我，我們不知道他拿什麼東西砸，因為當時很混亂，
    後來我與兒子用手將他抱住不要讓他逃跑，被告就用嘴巴咬
    我的手，我的手因此流血受傷，我兒子也有受傷，我們把他
    壓在地上，並且一直喊請人家快去報案，我們怕他跑就一直
    壓著他在地上，後來直到警察來，我們才將他放開」、「（
    你們大概壓被告多久的時間？）約5、6分鐘，如果我們沒有
    壓著他，他就會跑掉，因為他一直在掙扎，他有用手打我們
    ，及用嘴巴咬我們」等語（見原審卷第70-71頁），依證人
    丙○○上開證述可知，被告戊○○於取得竊得財物之支配持
    有關係後，發覺有人跟蹤及追躡後，乃繼續逃跑而未就範，
    並佯稱：「我有槍，不要靠近。」依此情形客觀判斷，顯見
    被告係為脫免逮捕甚明，否則，經證人丙○○以機車撞被告
    所騎乘之腳踏車後輪後，即應束手就擒，焉又再行逃跑？且
    觀諸證人丙○○與丁○○係用手抱住被告戊○○始得防止其
    脫逃，如僅以1人之力欲逮捕被告，顯有困難，此參酌證人
    丙○○於原審審理時證述：「（如果是你1個人有辦法壓制
    被告嗎？）沒有辦法，如果只有我1個人一定會被他打，幸
    好我兒子從後面趕來」、「（是否2個人才有辦法壓制被告
    ？）是的，因為我很瘦」、「（你兒子追來之後你是否膽量
    會比較大？）有」、「（被告打你或拿東西丟你的時候，為
    何不趁機馬上將他抓住？）因為他的身材比我高大，如果我
    靠近他跟他打我無法將其抓住，所以我才想方法阻止他逃跑
    」等語（見原審卷第71頁），足證如以證人丙○○1人之力
    ，應無法逮捕被告戊○○，甚為顯然。因此，苟僅證人丙○○1人追捕者，極有可能會使被告戊○○脫逃，而被告戊○○既身材高大，證人丙○○身材瘦小，依其體型相互比較，
    嗣後被告戊○○再以嘴巴咬證人2人，應已達到使人難以抗
    拒之程度（此部分詳後述），益證就客觀上而言，依被告之
    體型及身材，再加上其以牙齒「咬傷」他人手背之方式，確
    足符合準強盜罪中之強暴行為，應無疑義。
  (六)再者，證人丙○○復證稱：「我從被告的後面將其抱住，被
    告就咬我的手」、「（被告咬你的時候是否覺得很痛？）手
    在流血，當時很緊張」、「（是否覺得很痛手就鬆開？）」
    、「沒有鬆開。後來我兒子也來了，我怕他跑掉，所以抱的
    很緊」、「（被告咬你的時候是否覺得很痛？）那時候沒什
    麼感覺，因為很緊張，等到警察來的時候，才發現手已經在
    流血了」、「（當你被咬的時候，你受傷的部分是在何處？
    ）右手虎口處」等語（見原審卷第74頁），經核與證人丁○○所證稱：「對方拿拖鞋丟我父親，之後對方繼續跑到草叢
    堆，我與父親一起追，後來對方說他有槍叫我們不要靠近，
    我研判他應該沒有槍，且我們有2個人，所以我們仍然繼續
    要抓他」、「我們靠近他，我父親已經抱住他，我從後面要
    過去抓住他脖子的時候，他就咬我的右手，我有流血，因為
    會痛我就放開，就換我父親抓他，換我父親被咬，我父親被
    咬時沒有放開他，然後那時候他們2個人就跌倒了，被告要
    反抗，我就壓著他，被告就假裝說要配合，我父親就沒有壓
    他那麼大力，但是被告又反抗作勢要逃跑，然後我又把他壓
    下去」等語相符（見原審卷第76頁），足證證人丙○○、丁○○趨前欲逮捕被告戊○○時，係先由證人丙○○以雙手環
    抱被告戊○○胸前，以避免被告戊○○脫逃，證人丁○○則
    趨前以雙手欲壓制被告戊○○至地上時，被告戊○○為脫免
    逮捕，竟當場徒手掙扎，企圖掙脫不成，乃以嘴巴咬傷證人
    丁○○之手部，致證人丁○○受有右拇指及手背咬傷之傷害
    ，而上開傷害，有永達醫院96年10月18日乙種診斷證明書1
    紙附卷可考（見警卷第16頁），由於證人丁○○被咬傷後倍
    覺疼痛乃放手，惟被告戊○○猶遭證人丙○○雙手自後環抱
    其身體，戊○○乃再低頭以嘴巴咬丙○○之手部，致丙○○
    受有右拇指及手背咬傷之傷害，且前揭傷害，亦有永達醫院
    96年10月18日乙種診斷證明書1紙在卷足稽（見警卷第17頁
    ），足證被告戊○○客觀上確有以嘴巴咬傷證人丙○○及丁○○之傷害行為存在，而該傷害行為已足以使人之身體因受
    到外力之損壞而產生傷害之結果，益可證被告於行為時，在
    主觀上確有傷害他人身體健康之故意存在，洵屬無訛。而證
    人上開證述之內容，經核與被告供稱：「我只想要逃跑，後
    來他們2個人一起抓我，我掙脫是想要逃跑」等語大致相符
    （見原審卷第78頁），準此，由於被告戊○○想要逃跑，而
    因證人丙○○之體型較為矮小，必須與證人丁○○一同壓制
    被告始可妨止其脫逃，故經被告戊○○佯稱要配合後，竟又
    反抗作勢逃跑，再由證人丙○○及丁○○合力壓制被告戊○○待警支援等節相互參酌，可證被告戊○○乃為脫身而咬證
    人丙○○及丁○○手部，其咬證人丙○○及丁○○手部時，
    確實係本於脫免逮捕之主觀意思，進而實行此一強暴行為，
    凡此足認被告並非僅為「消極掙脫」而已，客觀上確有「積
    極傷害」而施以強暴之行為，並達使人難以抗拒之程度，藉
    以脫免逮捕，彰彰甚明。
  (七)另查，證人丙○○於偵查中證稱：「（你們在逮捕被告時，
    …你們是否感到害怕？）會，但是因為我是巡守員，有責任
    要將他逮捕」等語（見偵卷第19頁），並於原審審理時證稱
    ：「（是否覺得手很痛就鬆開？）沒有鬆開，…我怕他跑掉
    ，所以抱得很緊」、「（被告咬你的時候是否覺得很痛？）
    那時候沒什麼感覺，因為很緊張，等到警察來的時候，才發
    現手已經在流血了」等語（見原審卷第74頁）；而證人丁○○則證稱：「我會害怕，我怕他會打我爸爸」等語（見原審
    卷第19頁）、「（為何你仍要繼續抓被告？）因為巷子裡面
    是死路，而且我們是2個人」、「（如果只有你1個人是否敢
    抓他？）敢，因為我有學綜合逮捕術，不過對方的力量滿大
    的，要2個人才能抓住他」等語（見原審卷77頁），足證依
    證人2人在整個逮捕過程當中，確曾因被告戊○○之反抗，
    而產生心生畏懼之情形，然由於證人丙○○係巡守隊員，而
    證人丁○○則學過綜合逮捕術，因此，相較於一般人而言，
    更能奮勇逮捕被告。而參酌刑法第329條之準強盜罪中，大
    法官會議釋字第630號解釋所指「使人難以抗拒」之程度，
    應以【客觀上一般社會通念所指之情況】加以判斷，不應取
    決於逮捕人逮捕意願之高低或堅決與否而有不同之結果產生
    ，換言之，所謂「使人難以抗拒」之程度，僅須一般人處於
    遭行為人實行「強暴」之時，通常均會產生阻礙或較難以達
    成控制、壓抑行為人之結果者，即屬於使人難以抗拒之範疇
    ；而不應使行為人之同一行為，因個別逮捕人有特殊之背景
    （如本案證人丙○○為巡守隊員及證人丁○○學過綜合逮捕
    術），因此即不構成「難以使人抗拒」，或因個別逮捕人無
    特殊之背景，則構成「難以使人抗拒」之程度。亦即，是否
    達於「使人難以抗拒」之程度，須依【一般人於此種客觀情
    形下，是否較難抗拒或較難達到可逮捕行為人之結果】而定
    ，準此，觀諸本案證人丁○○遭被告戊○○咬傷時，因傷痛
    難忍，故鬆開雙手，證人丙○○雖亦遭被告戊○○咬傷，但
    因其當時為怕被告脫逃，乃未鬆手，直至警方來時始發現其
    手受傷流血，惟徵諸一般經驗法則，當一般人立於本案證人
    之地位，以手環抱被告避免其脫逃時，如遭被告以牙齒使勁
    咬下，當會產生痛覺，苟係咬至流血之程度，客觀上即可見
    被告咬時用力之猛，一般正常之人均會抽手或鬆開，以避免
    使身體產生更大之傷害，被告之行為足以壓抑證人之抗拒，
    使其喪失意思自由，足見證人丁○○當場確因被告以牙齒咬
    傷其手背之動作，而難以抗拒被告之行為，若非證人丙○○
    亦協助圍捕，始以人數優勢制伏被告，自難期待證人於手無
    寸鐵、人單力薄之情形下能有何積極之反抗。是依被告行為
    之前後整體過程等客觀具體情狀以觀，依一般社會通念判斷
    ，被告顯係欲以其牙齒咬傷證人手背之動作加諸於證人，其
    主觀上之不法與強盜行為人之主觀不法已幾無差異，其客觀
    上對於被害人所造成財產法益與人身法益之損害亦無二致，
    揆諸上開說明，被告上開強暴行為自已達於使證人難以抗拒
    之程度無疑。是被告辯稱伊並未致證人難以抗拒云云，自不
    足採。
二、論罪科刑：
  (一)按刑法準強盜罪，係以竊盜或搶奪為前提，在脫免逮捕之情
    形，其竊盜或搶奪既遂者，即以強盜既遂論，如竊盜或搶奪
    為未遂，即以強盜未遂論（最高法院68年臺上字第2772號判
    例意旨參照）。被告戊○○既將被害人甲○○放置在桌上之
    黑色手提袋1只（內有紅色皮夾1只、現金2,300元、三星牌
    行動電話1支、玉山銀行提款卡1張及玉山銀行存款簿1本）
    竊取而握取在手中，已處於可管領支配之情形，顯已構成竊
    盜既遂罪。是核被告戊○○所為，係犯刑法第329條、第328
    條第1項之準強盜罪。
  (二)又刑法第329條之準強盜罪，非以傷人為當然之手段，若具
    有傷害故意，且發生傷害結果，自應另負普通傷害罪責。查
    被告明知以咬人手部之方式，會致人受傷，然為脫免逮捕，
    仍以此方式咬傷證人丙○○、丁○○，進而排除逮捕之行為
    ，致證人丙○○受有右拇指及手背咬傷等傷害、證人丁○○
    受有右拇指及手背咬傷等傷害，自屬故意傷害之行為，雖仍
    屬竊盜脫免逮捕，當場施以強暴之行為，惟亦難認係準強盜
    之當然結果，而上開傷害，並經證人2人合法告訴（見警卷
    第10、13頁），則被告以一強暴行為，同時觸犯刑法第277
    條第1項之傷害罪及同法第329條之準強盜罪，為想像競合犯
    （被告同時咬傷證人丙○○及丁○○之行為，亦評價為一行
    為，就傷害之部分，為同種想像競合），應依刑法第55條前
    段之規定，從較重之準強盜罪論處。
  (三)被告前因脫逃案件，經臺灣花蓮地方法院以91年度林簡字第
    32號判決判處有期徒刑3月確定，於96年1月5日縮刑期滿執
    行完畢，有臺灣高等法院被告前案紀錄表1份在卷可憑，其
    受有期徒刑執行完畢，5年以內故意再犯本件有期徒刑以上
    之罪，依刑法第47條第1項之規定，論以累犯，並加重其刑
    。
三、原判決以被告戊○○準強盜罪犯行，罪證明確，因予適用刑
    法第329條、第328條第1項、第277條第1項、第55條前段、
    第47條第1項之規定，並審酌被告貪圖不勞而獲，竟為竊盜
    行為，復於竊行遭人發覺後，猶為圖脫免逮捕而對逮捕者施
    以致其受傷之強暴行為，侵害他人之財產安全及危害於社會
    秩序之程度非輕，且犯後猶飾詞否認有致使難以抗拒之犯行
    ，犯後態度尚非良好，惟念其尚知坦承竊盜及傷害之事實，
    且斟酌被告對逮捕者施強暴而造成之傷勢等一切情狀，量處
    有期徒刑5年10月。本院經核原判決認事用法，均無違誤，
    量刑亦稱妥適。被告上訴意旨，抗辯所為係犯竊盜及傷害罪
    ，而非準強盜罪，因而指摘原判決不當，請求撤銷改判云云
    ，為無理由，應予駁回。
據上論結，應依刑事訴訟法第368條，判決如主文。
本案經檢察官邱克斌到庭執行職務。
中    華    民    國    97    年    11    月    20    日
                  刑事第二庭    審判長法  官  葉居正
                                      法  官  郭千黛
                                      法  官  洪碧雀
以上正本證明與原本無異。
如不服本判決應於收受送達後10日內向本院提出上訴書狀，其未
敘述上訴理由者，並得於提起上訴後10日內向本院補提理由書（
均須按他造當事人之人數附繕本）「切勿逕送上級法院」。
                                      書記官  魏芝雯
中    華    民    國    97    年    11    月    21    日
附錄本件論罪科刑法條全文：
刑法第277條第1項
傷害人之身體或健康者，處3年以下有期徒刑、拘役或1千元以下
罰金。
刑法第328條第1項
意圖為自己或第三人不法之所有，以強暴、脅迫、藥劑、催眠術
或他法，至使不能抗拒，而取他人之物或使其交付者，為強盜罪
，處5年以上有期徒刑。
刑法第329條
竊盜或搶奪，因防護贓物、脫免逮捕或湮滅罪證，而當場施以強
暴脅迫者，以強盜論。


司法院資訊處製作；財團法人民間司法改革基金會備份。
